臺灣橋頭地方法院民事判決
                                     110年度簡上字第41號
上  訴  人  潘永聰  


被上訴人    林忠信  

            曾余金梅


            曾懷德  


            曾雯娟  
            曾柏瑜  
            曾雯靜  
當事人間請求拆屋還地事件，上訴人對於民國110年2月18日本院
旗山簡易庭109年度旗簡字第219號第一審判決提起上訴，本院民
國111年2月23日言詞辯論終結，判決如下：
    主  文
上訴駁回。
第二審訴訟費用由上訴人負擔。
    事實及理由
一、被上訴人曾余金梅、曾懷德、曾雯娟、曾柏瑜、曾雯靜經合
    法通知，無正當理由未於言詞辯論期日到場，核無民事訴訟
    法第386條所列各款情形，爰依上訴人之聲請，由其一造辯
    論而為判決。
二、上訴人起訴主張：上訴人為高雄市○○區○○段000 地號土地（
    下稱系爭土地）之共有人，被上訴人所有之門牌號碼高雄市
    ○○區○○路0 巷0 ○0 號房屋及其附屬地上物（坐落位置如附
    圖即高雄市政府地政局美濃地政事務所複丈日期108年8月24
    日複丈成果圖編號A1、A2、B部分所示，下稱系爭建物）無
    權占用上訴人所有之系爭土地，侵害上訴人之所有權，爰依
    民法第767 條第1項、第821條規定之法律關係提起本訴等語
    。並於原審聲明：被上訴人應將系爭建物拆除騰空，交還占
    用之土地予上訴人及其他共有人。
三、被上訴人之抗辯：被上訴人林忠信以系爭建物並未坐落在爭
    土地上，並未占用系爭土地等語置辯。被上訴人曾懷德經通
    知後未到庭，惟曾以書狀以系爭建物為合法之建物等語置辯
    。其餘被上訴人未於本院審理中到庭，亦未提出書狀作何聲
    明或陳述。
四、原審認上訴人之訴為無理由，判決上訴人之訴駁回。上訴人
    不服，提起上訴，並於本院聲明：㈠原審判決廢棄。㈡被上訴
    人應將系爭建物拆除騰空，交還占用之土地予上訴人及其他
    共有人。被上訴人林忠信則於本院聲明：上訴人之上訴駁回
    。
五、兩造不爭執事實：
（一）系爭土地為上訴人、被上訴人及訴外人潘國輝、潘賢誠、
      莊潘木連、陳淑慧等人所共有，應有部分依序為3320分之
      583、664分之81、3320分之583、3320分之583、3320分58
      3、3320分之583。並有土地登記第一類謄本、土地登記公
      務用謄本在卷可稽（見原審卷第5、24頁）。
（二）系爭建物為未辦理保存登記，房屋稅籍證明書上記載納稅
      義務人為被上訴人林忠信。係前手即被上訴人曾余金梅於
      91年8月1日申報買賣名義變更為林忠信，總面積為374.4
      平方公尺。並有高雄市房屋稅籍紀錄表、房屋稅籍證明書
      在卷可稽（原審卷第29-32頁）。
（三）被上訴人即被繼承人曾吉郎於91年3月29日死亡，其繼承
      人為配偶即曾余金梅及子女曾懷德、曾雯娟、曾柏瑜、曾
      雯靜，均未拋棄繼承。並有繼承系統表1份，曾吉郎之除
      戶戶籍謄本、曾余金梅及曾懷德、曾雯娟、曾柏瑜、曾雯
      靜之戶籍謄本各1份、臺灣高雄地方法院109年10月16日雄
      院和民字第1091000466號函在卷可稽（見原審卷第41-4 7
      、62頁）。
六、本件爭點：上訴人請求被上訴人應將坐落系爭土地上之系爭
      建物拆除，將土地返還上訴人及共有人，有無理由？
七、本院論斷： 
    按，民法第767條第1 項、第821條規定之所有物返還請求權
    之成立必需以被告（被上訴人）之建物，確實占用原告（上
    訴人）之土地為成立要件。次按「民事訴訟如係由原告主張
    權利者，應先由原告負舉證之責，若原告先不能舉證，以證
    實自己主張之事實為真實，則被告就其抗辯事實即令不能舉
    證，或其所舉證據尚有疵累，亦應駁回原告之請求。」；「
    原告於其所主張之起訴原因，不能為相當之證明，而被告就
    其抗辯事實，已有相當之反證者，當然駁回原告之請求。」
    ，有最高法院17年上字第917號、20年上字第2466號判決要
    旨可參。又當事人所負之舉證責任，必須達於使法院得有確
    信之程度，始得謂已盡其舉證責任，如未達於使法院得有確
    信之程度，其不利益應由負舉證責任之人負擔。本件上訴人
    主張被上訴人所有之系爭建物占用系爭土地，為被上訴人所
    否認，依上開說明，上訴人自應就此事實舉證以實其說，且
    其舉證必須達於使本院得有確信之程度。然查：㈠經原審於
    民國109 年8 月24日會同上訴人、高雄市政府地政局美濃地
    政事務所測量人員至系爭土地履勘，由上訴人當場指界指明
    其所主張請求拆除之被上訴人建物（經上訴人當場指界後其
    所主張之該棟建物之門牌號碼為高雄市○○區○○路0 巷0○0號
    ，並非同路8巷3之1號。坐落位置如附圖編號A1、A2、B部分
    所示），而經高雄市政府地政局美濃地政事務所測量人員測
    量後，系爭建物係坐落在系爭土地鄰地之同段633-1、635-1
    地號土地上，並非坐落在系爭土地上，而並未占有使用系爭
    土地，有原審之履勘筆錄、現場照片及如附所圖所示之土地
    複丈成果圖在卷可稽（見原審卷第34至38、91頁），即不足
    以認定系爭建物有占用系爭土地之情形。㈡上訴人於上訴後
    之本院審理中雖主張地政人員之上開測量是錯誤之測量云云
    ，惟經本院於109年9月16日準備程序嘵諭詢問其是否聲請由
    其他機關再為測量後，經多月均未聲請，經本院再於110年1
    2月16日準備程序終結期日再次詢回後上訴人仍不聲請，且
    於本件111年2月23日言詞辯論期日亦未聲請，則上訴人之上
    開主張即不足採。㈢上訴人雖又提出臺灣高雄地方法院（下
    稱高雄地院）87年度訴字第2292號民事判決附圖之複丈成果
    圖為證（院卷第15頁），主張高雄市政府地政局美濃地政事
    務所測量人員於原審之測量有誤，惟查，高雄地院上開判決
    當事人所主張及該案所測量之土地為系爭土地鄰地之同段63
    3-1、634地號土地，並非就本件之系爭633地號土地為測量
    ，且高雄地院上開判決附圖之複丈成果圖以虛線表示之建物
    位置，一望即可知該建物之位置，顯與本件之系爭建物之位
    置不同，並非本件之系爭建物，上訴人之此部分主張亦不足
    採。㈣而除此之外，上訴人即未其他足使本院得有確信程度
    之證據以實其說。故上訴人之於本件主張系爭建物無權占用
    系爭土地云云，即不足採。至於被上訴人是否另有其他建物
    占用系爭土地，因上訴人並未於本件主張，即非本件審理之
    範圍，併予敘明。
八、綜上所述，本件上訴人之請求，為無理由，應予駁回。原審
    因而駁回上訴人之請求，於法並無違誤。上訴意旨指摘原判
    決不當，求予廢棄改判，為無理由，應予駁回。
九、據上論結，本件上訴為無理由，依民事訴訟法第436條之1第
    3項、第449條第1項、第78條，判決如主文。
中　　華　　民　　國　　111 　年　　3 　　月　　18　　日

            民事第一庭  審判長法　官　朱玲瑤

                              法　官　張琬如

                              法　官　郭文通

以上正本係照原本作成。
本判決不得上訴。
中　　華　　民　　國　　111 　年　　3 　　月　　18　　日
                              書記官　林香如